臺灣高等法院刑事判決　　　　　　　　　　　　　九十一年度上易字第一九五四號
　　上　訴　人
　　即　被　告　甲○○
　　選任辯護人　李勇三律師
右上訴人因傷害案件，不服臺灣士林地方法院九十年度易字第二五八號，中華民國九
十一年五月十七日第一審判決（臺灣士林地方法院檢察署以九十年度偵字第六四一號
簡易判決處刑聲請書，聲請簡易判決處刑，經原審法院認為不宜行簡易判決程序改依
通常程序審理）提起上訴，本院判決如左：
    主  文
上訴駁回。
甲○○緩刑貳年。
    事  實
一、甲○○與乙○○為設址台北市○○區○○路二段二○一號行政院國軍退除役官兵
    輔導委員會台北榮民總醫院（以下簡稱台北榮民總醫院）病歷室之同事，二人間
    因病歷報告歸檔分工事宜迭有爭執。於民國八十九年十二月十四日下午三時三十
    分許，在台北榮民總醫院病歷室內，二人復因病歷報告歸檔分工事宜發生口角，
    甲○○於丟擲整理中之檔案及責罵乙○○後，思及因乙○○未依規定整理檔案致
    其工作量暴增，心有不甘，明知倘踢下裝設滑輪而未固定之鋁梯，將使鋁梯滑動
    ，而使站在其上之人因而滑落受傷，竟基於普通傷害之犯意，自其工作檯跑入檔
    案架內，以腳踢乙○○站於其上下裝滑輪而未固定之鋁梯，使鋁梯滑動致乙○○
    自鋁梯上滑落，因而受有左臉擦傷三公釐×三公釐、右臉腫脹二公分×三公分、
    右肩背瘀傷三公分×三公分及左腳踝擦傷一公分×○‧二公分之傷勢。
二、案經被害人乙○○訴由臺北市政府警察局北投分局移送臺灣士林地方法院檢察署
    檢察官偵查聲請簡易判決處刑，經原審認為不宜行簡易判決處刑，改依通常程序
    審理。
    理  由
一、訊據被告甲○○矢口否認有何傷害犯行，辯稱：伊於上開時、地雖與告訴人乙○
    ○因病歷報告歸檔分工事宜起爭執，惟伊與告訴人爭執後，即回工作檯打電腦，
    並未踢告訴人站立之鋁梯，是其與告訴人爭執完五分鐘後，告訴人突然稱要去找
    組長云云，惟查：
  (一)、右揭犯罪事實，業據告訴人於警訊、偵查、原審及本院審理時指訴歷歷，核與
      證人梅秀蓮於偵查及原審調查時結證稱：八十九年十二月十四日下午三時三十
      分許，伊原與被告在同一長條桌上做事，被告在其旁約三、四公尺處，而放病
      歷之架子在伊身後，突聽見被告丟檔案之聲音，並起身與在檔案架內之告訴人
      爭吵，因見被告往告訴人處跑去，感覺不妥，遂起身跟在被告後面，當時告訴
      人正在梯子上工作，看見被告用腳踢告訴人所站之鋁梯梯腳，鋁梯向後滑動，
      告訴人即從梯子上滑下坐在地上，告訴人所穿之脫鞋散落，病歷亦掉滿地等語
      （見偵查卷第三一頁反面、原審卷第三六頁至第四十頁）相符。
  (二)、原審辯護人雖主張：(1)告訴人於警訊及檢察官初訊時，未提及被告踢其所站鋁
      梯前，曾丟東西，迄至證人梅秀蓮為上開證詞後，始為上開指訴，若有此情，
      告訴人初始何以不指訴？(2)又當時梅秀蓮與被告間有段距離，梅秀蓮如何能緊
      跟在被告後，看清一切狀況？(3)另告訴人稱當時感覺有黑影但未轉身，而梅秀
      蓮則稱：告訴人半轉身面對被告滑下來，於鈞院現場履勘時，告訴人與梅秀蓮
      就當時告訴人跌落之位置，一稱面向鋁梯，一稱側向鋁梯，若果有其事，二人
      就告訴人有否轉身及告訴人跌落之位置何以所述不同？(4)又梅秀蓮稱：見告訴
      人跌倒，未扶告訴人，而係先找人來處理，顯見於告訴人起來前，梅秀蓮已離
      開，而告訴人卻稱：跌倒起來後，見梅秀蓮與被告在談話云云，堪認告訴人起
      來時，梅秀蓮仍未離開二者明顯不符等情，質疑告訴人及證人梅秀蓮之陳述。
      然查：
    １、告訴人告訴之重點在於被告如何傷害之犯行，是其陳述之重點應在被告如何
        傷害，從而告訴人於告訴之初，就傷害前發生之經過未予詳述，此並非不合
        常理。況當日被告與告訴人間確因病歷報告歸檔事宜，發生爭執等情，除有
        告訴人及證人梅秀蓮之指述外，並為被告所自承，足認當日被告與告訴人確
        有爭執。雙方間原即有爭執，爭執之內容，除吵架外，是否包括丟擲檔案，
        於本件實屬無關緊要。本件被告是否成立犯罪之關鍵點，在於被告有無踢鋁
        梯致使告訴人跌落受傷？是以被告先前有無丟擲檔案，並非本件應注意之點
        ，倘告訴人與梅秀蓮欲入被告於罪，何不編篡他情，而杜撰無足輕重之丟擲
        檔案？
    ２、查案發前，梅秀蓮在三檔前，被告在七檔前之同張長條桌工作，二人相隔約
        三、四公尺，此業據證人梅秀蓮於原審陳明，而被告對此證言亦無意見。查
        台北榮民總醫院病歷室每個檔案架均間隔七十公分，此業經原審、本院至該
        處勘驗屬實，製有勘驗筆錄及照片在卷可稽，是三檔檔案架與七檔檔案架間
        約距離二百八十公分。案發前梅秀蓮與被告間距離約三百公分，是梅秀蓮發
        現情況不對，趨向前去，緊跟於被告之後，看清一切情況非無可能，故原審
        辯護人前開(2)之質疑，顯然失據。被告之辯護人於本院審理時仍執前詞質疑
        證人梅秀蓮之證言為不實（本院卷第二ＯＯ頁），自不足採。
    ３、查告訴人原在鋁梯上工作，突遭奔跑而來之被告踢其站立之鋁梯，衡情其必
        驚慌莫名，其反射動作應係如何保護自己，而非時時留意自己有無轉身、如
        何滑落、跌下後面向何處。而證人梅秀蓮原在工作，因警覺情況不對，恐生
        意外，而亦步亦趨緊隨被告，衡情其重點應在注意被告之舉動，至告訴人之
        動作，則非其注意之重點，是其告訴人有無轉身、跌倒之位置，應係其瞥眼
        所見，其此部份之記憶是否正確，本即無從苛求。
    ４、況依證人梅秀蓮所證述：見告訴人跌倒，並未去扶告訴人，而係指責被告，
        並去尋人協助等語，亦堪知梅秀蓮之重點均在被告身上，是其對當時告訴人
        動作之記憶，即可能非正確。從而辯護人(3)、(4)之質疑，亦難採信。
    ５、被告之辯護人於本院審理時仍執前詞質疑告訴人之指訴為不實，自不足採。
　(三)、證人范文諾雖證稱：當時僅被告、告訴人及其在檔案室內。被告與告訴人吵架
    　時，其全程在場，當時告訴人一腳在鋁梯上，一腳在地上，二人是面對面爭吵
    　，被告並未踢告訴人之鋁梯，被告與告訴人吵完，並返回其工作桌上工作約五
    　分鐘後，告訴人突從檔案室內跑出說要去找組長，二、三分鐘後，梅秀蓮才進
    　來質問被告為何踢鋁梯（見原審卷第三十頁至第三三頁）云云。然查：
    １、案發當時，范文諾並未在場，此業據告訴人及證人梅秀蓮陳述在卷。
    ２、證人海增森及萬裕國雖未親見案發經過，惟均於甫發生事情，即至現場之人
        。海增森證稱：當天原在三檔檔案架內，聽到「碰」的撞擊聲，感覺不對，
        就過去看，當時只看到梯子往前滑，告訴人坐在地上、梅秀蓮及被告在場，
        除此外無其他人在場，范文諾亦不在場，並聽見梅秀蓮責問被告怎可如此等
        語（見原審卷第一七九頁至第一八一頁），而萬裕國則證稱：事發後梅秀蓮
        叫伊後即離開，伊即過去瞭解，當時被告在其電腦桌旁，海增森在其工作之
        檔案架旁，隨後告訴人及梅秀蓮又回到現場，此外無其他之人在場，當天在
        伊五點下班前均未看到范文諾等語（見原審卷第一○五頁至第一○九頁），
        堪認於海增森、萬裕國聞聲前去查看時，均未見到范文諾在場。
    ３、倘證人范文諾證稱：其當天全程在場，告訴人突稱要去找組長，梅秀蓮是事
        後才進來，且指摘被告害告訴人跌倒，其並要梅秀蓮不要亂講云云屬實，則
        范文諾於事發後即知告訴人指被告踢梯子致其受傷，並已告知其他同事，且
        向組長陳情，何以范文諾在事發後即離開現場，未留下為被告澄清？且被告
        明知上情，何以未央求可還其清白之范文諾留下作證？
    ４、再查證人梅秀蓮、萬裕國及海增森與被告及范文諾為朝夕相處之同事，並無
        仇隙，其等何需杜撰情節陷害被告及范文諾？被告之辯護人於本院審理時仍
        執前詞質疑證人萬裕國及海增森之證言為不實（本院卷第二Ｏ三頁），自不
        足採。
    ５、證人范文諾因本案作偽證，業經檢察官起訴，經原審判處有期徒刑七月，上
        訴本院，亦經本院於九十二年一月二十二日駁回上訴，並宣告緩刑三年，有
        該判決在卷（本院卷第二二一頁）可佐。
    ６、又告訴人因本件傷害事件，原僅要求被告賠償新台幣九百元及書立悔過書，
        此業據告訴人陳明，堪認告訴人應無為詐取高額賠償金而誣指被告之意圖。
        是告訴人、證人梅秀蓮、萬裕國及海增森所述，應非陷構之詞。被告之辯護
        人於本院審理時仍執前詞質疑證人萬裕國及海增森之證言為不實（本院卷第
        二Ｏ五頁），自不足採。
　(四)、雖依證人劉永誠、程文榮、萬裕國之證詞無法證明范文諾於八十九年十二月十
      四日下午三時三十分許，人仍在病歷室之樓上抽煙、聊天，然縱當時范文諾未
      在該處抽煙、聊天，亦不能證明斯時其在病歷室內。又雖被告供稱：八十九年
      十二月十四日下午二時四十分許案發前證人李繼華至病歷室找范文諾，約三點
      零三分時范文諾回到病歷室云云，並聲請傳喚證人李繼華，欲以此證明范文諾
      於案發前確已回到病歷室，然查：證人李繼華於原審則證稱：曾與范文諾約拿
      報告，但不記得是那一天，也不記得有無見到范文諾，只記得有拿到報告等語
      （見原審卷第一九二頁至第一九三頁），是依證人李繼華之證詞，並不足以證
      明其確係在八十九年十二月十四日下午與范文諾有約，及當日下午三時許有見
      到范文諾，自難以其證詞，認案發時范文諾在場。
　(五)、告訴人因被告踢其站立之鋁梯，致樓梯滑動而其自上滑下，因此受有事實欄所
      述之傷勢，有台北市立陽明醫院診斷書在卷可參。雖原審辯護人就此辯稱：自
      高處跌落怎可能受如此之輕傷？又左肩部怎會受傷？而告訴人臉部有傷，應係
      正面俯跌，既正面俯跌焉可能臉部受如此之輕傷？再告訴人稱其臀部著地，何
      以臀部未受傷？再腳部受傷何以能衝出找組長云云，然查：
    １、告訴人於被告踢鋁梯後，即緊握鋁梯慢慢滑下，之後臀部著地等情，業據告
        訴人及證人梅秀蓮證述在卷，而檔案架間隔寬七十公分，於其中放置鋁梯後
        ，即難容另一人通過等情，亦有原審勘驗筆錄（見原審卷第六四頁至六七頁
        ）及照片（見原審卷第七一頁至第七五頁）可徵。
    ２、告訴人於被告踢鋁梯後，旋即反射動作緊握鋁梯慢慢滑下，之後臀部著地，
        因告訴人反射之防護措施，而自高處慢慢滑下，非自高處直線落下，是其僅
        受輕傷，而因檔案架間空間狹小，架內又置有病歷，告訴人於滑落過程中臉
        部、身體之肩部、腳踝撞擊鋁梯、檔案架、檔案而受擦傷、瘀傷、腫脹，是
        其受有台北市立陽明醫院診斷書所受之傷勢，自屬合情合理，且其腳踝僅受
        一公分×○‧二公分之擦傷，並非骨折或疼痛難耐，則其仍可前去找組長，
        並無可議之處，原審辯護人上開質疑，尚屬無據。
  (六)、綜上所述，被告所辯各節，顯係卸責之詞，均不足採。本件事證明確，被告犯
      行堪予認定，應依法論科。
二、核被告甲○○所為，係犯刑法第二百七十七條第一項傷害罪。
三、原審以被告甲○○之罪證明確，援引刑法第二百七十七條第一項，並爰審酌被告
    不滿工作上分工之事，不思正途解決，卻藉上開傷害之方式洩恨、及其犯罪之手
    段、目的、告訴人所受之傷害、犯罪後否認犯行，且迄未賠償告訴人所受之損害
    等一切情狀，量處拘役五十日，並諭知易科罰金之折算標準。又被告行為後，刑
    法第四十一條業於九十年一月十日修正公布，同年月十二日生效，舊法規定犯最
    重本刑三年以下有期徒刑以下之刑之罪，而受六個月以下有期徒刑或拘役之宣告
    ，因身體、教育、職業、家庭之關係或其他正當事由，執行顯有困難者，得易科
    罰金，修正後刑法第四十一條第一項規定，凡犯最重本刑五年以下有期徒刑以下
    之刑之罪，而受六個月以下有期徒刑或拘役之宣告，均得易科罰金，比較新舊法
    之規定，修正後之新法對於被告並無有利或不利，自應依刑法第二條第一項前段
    規定，適用裁判時之新法，併予宣告易科罰金之折算標準。經核其認事用法均無
    違誤，量刑亦屬妥適。被告上訴空言否認犯行而指摘原判決不當，為無理由，應
    予駁回。
四、被告未曾受有期徒刑之宣告，有本院被告前案全國紀錄表在卷可稽，本件係因不
    滿工作上分工之事，致情緒上不滿而以上開傷害方式洩恨，固有不當，惟原告所
    受傷勢輕微，且被告於本院調查、審理期間常因疾病（末期腎病變，尿毒症需定
    期透析治療、心臟衰竭等病，並自八十九年十月十七日起領有殘障手冊）須要住
    院觀察，從九十一年十月三十日起至九十二年十二月十八日，長達一年時間，均
    因病而無法到庭，被告經此教訓，當應知警惕而無再犯之虞，爰併宣告緩刑二年
    ，以啟自新。
據上論斷，應依刑事訴訟法第三百六十八條，刑法第七十四條第一款，判決如主文。
本案經檢察官周誠南到庭執行職務。
中　　　華　　　民　　　國　　九十三　　年　　　一　　　月　　 十四 　　日
                              臺灣高等法院刑事第二庭
                                  審判長法  官  蔡　長　溪
                                        法  官  楊　貴　志
                                        法  官  林　俊　益
右正本證明與原本無異。
不得上訴。
                                        書記官  陳　明　琴
中　　　華　　　民　　　國　　九十三　　年　　　一　　　月　　 十五 　　日
附錄：本判決論罪科刑法條全文
刑法第二百七十七條第一項
傷害人之身體或健康者，處三年以下有期徒刑、拘役或一千元以下罰金。
